臺灣高雄地方法院刑事判決　　　　　　 95年度訴緝字第240號
公　訴　人　臺灣高雄地方法院檢察署檢察官
被　　　告　乙○○
上列被告因常業詐欺案件，經檢察官提起公訴（94年度偵字第11
655 號、第18181 號、第18656 號、第19083 號、第19304 號）
及移送併案審理（台灣台南地方法院檢察署95年度偵字第4773號
），嗣被告於本院準備程序進行中，就被訴事實為有罪之陳述，
經合議庭裁定由受命法官獨任適用簡式審判程序審理，本院判決
如下：
    主  文
乙○○幫助以犯意圖為自己不法之所有，以詐術使人將本人之物
交付之罪為常業，處有期徒刑捌月。緩刑貳年。
    事  實
一、乙○○可預見金融機構帳戶係個人理財之重要工具，且關係
    個人財產、信用之表徵，不能隨意交予陌生人使用，而如有
    不熟識之人願支付代價或借用存摺使用，一般人本於日常生
    活經驗，足可懷疑借用者，係為隱瞞資金流向或犯罪行為人
    身分之不法目的，並利用銀行帳戶作為常業詐欺犯罪之工具
    。詎基於幫助常業詐欺之不確定故意，將其所有之中華郵政
    股份有限公司新營泰子宮郵局局號：0000000 號、帳號：00
    00000 號帳戶之存摺、提款卡（含密碼）於94年3 月間某日
    ，在台南縣新營市姑爺里附近，提供予某不詳年籍名為「陳
    中正」之成年男子。嗣乙○○上開帳戶輾轉由年籍不詳綽號
    「阿敏」等人組成之常業詐欺集團取得，該詐欺集團即基於
    意圖為自己不法之所有之常業詐欺犯意，先後為下列詐欺犯
    行：(1)於94年4 月3 日下午4 時許，某不詳姓名之人撥打電
    話予甲○○，向甲○○佯稱信用卡卡費未繳，要求匯款繳費
    云云，使甲○○因而陷於錯誤，依其指示轉帳99,987元至乙
    ○○所有上開郵局帳戶內。(2)於94年4 月7 日晚上8 時54分
    許，某不詳姓名之人撥打電話予丁勝男，向丁勝男佯稱信用
    卡卡費未繳，要求匯款繳費云云，使丁勝男因而陷於錯誤，
    依其指示匯款23,997元至乙○○所有上開郵局帳戶內。嗣甲
    ○○等2 人匯款後，察覺有異，始知受騙，經報警處理，方
    循線查知上情。
二、案經高雄市政府警察局移送台灣高雄地方法院檢察署檢察官
    偵查起訴暨臺灣台南地方法院檢察署檢察官移送併案審理。
    理  由
一、訊據被告乙○○對於前揭事實，於本院審理時坦認不諱，核
    與證人甲○○、丁勝男於警詢中證述之情節相符，並有被告
    前開郵局之開戶資料、交易明細在卷可稽，足認被告前開自
    白應與事實相符，堪予採信，應依法論科。
二、按行為人基於幫助他人犯罪之意思，為促成他人犯罪而為犯
    罪構成要件以外之行為，為幫助犯。本件被告明知金融機構
    之帳戶係重要理財工具，關係個人財產、信用之表徵，具有
    專屬性，且可預見金融機構帳戶之存摺、印章、金融卡（包
    括密碼）如交予他人使用，將被利用作為與財產有關之犯罪
    工具，仍將其所有上開金融機構帳戶之存摺、印章、金融卡
    （包括密碼），於上開時、地提供予不詳年籍之人，輾轉交
    由「阿敏」等人組成之詐騙集團使用，幫助該詐欺集團取得
    常業詐欺犯罪所得款項，依修正前刑法規定，應以常業詐欺
    罪之幫助犯論之。且查被告犯罪後，刑法部分條文、於94年
    1 月7 日修正公布，並於95年7 月1 日施行，刑法施行法復
    於95年6 月14日修正，增訂第1 條之1 ，明訂中華民國94年
    1 月7 日刑法修正施行後，刑法分則編所定罰金之貨幣單位
    為新台幣。94年1 月7 日刑法修正時，刑法分則編未修正之
    條文定有罰金者，自94年1 月7 日刑法修正施行後，就其所
    定數額提高為30倍，但72年6 月26日至94年1 月7 日新增或
    修正之條文，就其所定數額提高為3 倍。罰金罰鍰提高標準
    條例亦於95年5 月月17日修正，刪除第2 條，於95年7 月1
    日施行。而刑法修正後，將刑法第340 條常業詐欺罪刪除，
    復刪除連續犯之規定，改依併合處罰為原則，且數罪併罰有
    期徒刑亦由20年提高為30年，又因刑法第340 條有罰金刑，
    依上開刑法施行法第1 條之1 ，雖改以新台幣為罰金之單位
    並提高3 倍（因常業詐欺罪於88年曾經修正，罰金修正為銀
    元5 萬元），惟因修正前之罰金單位為銀元，與新台幣之折
    算比例為3 比1 ，就罰金之最高額而言，實與修正前罰金之
    最高額相同，惟罰金之最低額部分，因刑法第33條第5 款業
    經修正，罰金最低額由銀元1 元以上，提高為新台幣1000元
    以上，並以百元為單位，因而就本件正犯，以修正前之法律
    有利。且因幫助犯之罪名，係從正犯之罪名，僅得按正犯之
    刑減輕之，因而被告亦應適用舊法而論以幫助常業詐欺罪。
    至於修正後刑法第30條僅為名詞文字之變更，無影響新舊法
    之比較適用。故綜合比較之結果，應適用舊法論處罪刑，併
    予敘明。爰審酌被告提供其所有金融機構帳戶，幫助詐欺集
    團向不特定人詐取財物，危害社會治安，本不宜輕縱，惟念
    其素行良好，並無前科，有臺灣高等法院被告前案紀錄表乙
    份在卷可憑，且犯罪後坦承犯行，態度尚佳等一切情狀，處
    以如主文所示之刑，以資儆懲。又查被告前未曾因故意犯罪
    受有期徒刑以上刑之宣告，已如前述，其因一時失慮，偶罹
    刑典，事後坦承犯行，堪認具有悔意，經此刑之宣告後，應
    知警惕而無再犯之虞，本院因認暫不執行其刑為當，予以宣
    告緩刑2 年，用啟自新。末按最高法院95年5 月23日刑事庭
    第8 次會議決議「犯罪在新法施行前，新法施行後，緩刑之
    宣告，應適用新法第74條之規定」，故本件應逕依修正後刑
    法第74條規定，宣告緩刑，而無庸依刑法第2 條比較新舊法
    ，附此敘明。
三、至台灣臺南地方法院檢察署檢察官移送併辦部分（即被害人
    甲○○遭詐欺取財，匯款至被告前開郵局部分），與臺灣高
    雄地方法院檢察署檢察官起訴部分（即被害人甲○○、丁勝
    男遭詐欺取財，匯款至被告前開郵局部分），事實相同，係
    實質上一罪關係，為起訴效力所及，本院自應併予審究，亦
    此說明。
據上論斷，應依刑事訴訟法第273 條之1 第1 項、第299 條第1
項前段，刑法第2 條第1 項前段、修正前刑法第30條第1 項前段
、第2 項、第340 條、修正後刑法第74條第1 項第1 款，罰金罰
鍰提高標準條例第1 條前段，判決如主文。
本案經檢察官丙○○到庭執行職務。
中　　華　　民　　國　　96　　年　　1 　　月　　30　　日
                刑事第十一庭  法　官  林揚奇
以上正本證明與原本無異。
如不服本判決，應於判決送達後10日內，向本院提出上訴狀。
中　　華　　民　　國　　96　　年　　1 　　月　　30　　日
                              書記官  于耀文
附錄本案論罪科刑法條：
修正前刑法第340 條
以犯第339 條之罪為常業者，處1 年以上7 年以下有期徒刑，得
併科5 萬元以下罰金。
